臺灣屏東地方法院刑事判決
111年度交訴字第108號
公  訴  人  臺灣屏東地方檢察署檢察官
被      告  張耀元


上列被告因過失致死案件，經檢察官提起公訴（111年度偵字第3
703號），因被告於準備程序中就被訴犯罪事實為有罪之陳述，
經告知簡式審判程序之旨，並聽取當事人之意見後，經本院合議
庭裁定由受命法官獨任進行簡式審判程序，茲判決如下：
    主    文
張耀元犯過失致人於死罪，處有期徒刑陸月，如易科罰金，以新
臺幣壹仟元折算壹日。緩刑貳年。
    犯罪事實
一、張耀元於民國111年2月21日7時21分許，駕駛車牌號碼000-0
    000號租賃小貨車（下稱前揭車輛），沿屏東縣萬丹鄉新福
    路，由北往南行駛至該路段與產業道路交岔路口，本應注意
    行經無號誌交岔路口，左方車應暫停讓右方車先行，而依當
    時天候晴，日間自然光線，道路路面鋪裝柏油且乾燥、無缺
    陷，道路上亦無障礙物，視距良好等情，並無足令其不能注
    意之事，竟疏未注意禮讓右方車即貿然直行。適林國堂騎乘
    車牌號碼000-000號普通重型機車（下稱前揭機車），沿前
    揭產業道路由西往東行駛至前揭地點，亦疏未注意車前狀況
    ，未隨時採取必要之安全措施，即駛入前揭路口。張耀元所
    駕駛之前揭車輛右側乃與林國堂騎乘之前揭機車車頭碰撞（
    下稱本案交通事故），致林國堂人車倒地，當場受有顱內出
    血、顱骨骨折、左側第2節至第8節肋骨骨折、左側氣血胸、
    雙下肢多處擦傷、疑似肝臟出血等傷害。林國堂旋經到場救
    護人員於同日7時53分許送至安泰醫療社團法人安泰醫院（
    下稱安泰醫院）急救，雖經醫護人員急救治療，仍因本案交
    通事故所致前揭傷害引發中樞衰竭，於同日9時46分許死亡
    。張耀元於本案交通事故後，停留現場，於偵查機關尚不知
    孰為犯罪嫌疑人時，向前往處理本案交通事故之承辦員警坦
    承為肇事人，自首而接受裁判。
二、案經林國堂之女林淑娥訴由屏東縣政府警察局屏東分局報告
    暨臺灣屏東地方檢察署檢察官相驗後自動檢舉偵查起訴。
    理    由
一、上揭犯罪事實，迭據被告張耀元於警詢、偵訊、本院準備程
    序及審理時坦承不諱（見相卷第11至17、115至117頁，偵卷
    第22頁，本院卷第74、88頁），核與證人即告訴人林淑娥於
    警詢之證述大致相符（見相卷第47至49頁），並有屏東縣政
    府警察局屏東分局相驗案件初步調查報告暨報驗書、安泰醫
    院診斷證明書、病歷、屏東分局萬丹交通小隊調查報告、路
    口監視器擷圖、前揭車輛及機車車輛詳細資料報表、被告及
    被害人林國堂證號查詢結果、道路交通事故現場圖、道路交
    通事故調查報告表㈠、表㈡、道路交通事故照片、臺灣屏東地
    方檢察署相驗屍體證明書、相驗筆錄、臺灣屏東地方檢察署
    檢驗報告書、屏東縣政府警察局屏東分局111年3月1日屏警
    分偵字第11130797200號函暨檢送相驗照片在卷可稽（見相
    卷第5、41、51、53至57、59至75、81至82、103至107、109
    、119、121至173頁，本院卷第27至67頁），足認被告前揭
    所為自白確與事實相符而堪採信。
二、本案交通事故發生後，被害人受有顱內出血、顱骨骨折、左
    側第2節至第8節肋骨骨折、左側氣血胸、雙下肢多處擦傷、
    疑似肝臟出血，經醫護人員急救治療，仍因本案交通事故所
    致前揭傷害引發中樞衰竭而死亡等情，經臺灣屏東地方檢察
    署檢察官督同法醫師相驗無訛，且製有前引相驗筆錄、臺灣
    屏東地方檢察署相驗屍體證明書、臺灣屏東地方檢察署檢驗
    報告書存卷可參。足悉被害人自本案交通事故發生後迄其死
    亡之期間內，並無其他可致被害人受有前揭傷害之外力因素
    介入，足認被害人死亡結果應係導因於本案交通事故。
三、行至無號誌或號誌故障而無交通指揮人員指揮之交岔路口，
    支線道車應暫停讓幹線道車先行。未設標誌、標線或號誌劃
    分幹、支線道者，少線道車應暫停讓多線道車先行；車道數
    相同時，轉彎車應暫停讓直行車先行；同為直行車或轉彎車
    者，左方車應暫停讓右方車先行。汽車行駛時，駕駛人應注
    意車前狀況，並隨時採取必要之安全措施。道路交通安全規
    則第102條第1項第2款、第94條第3項分別定有明文。經查，
    被告考領有普通小型車駕駛執照，被害人則考領有普通重型
    機車駕駛執照等情，有被告證號查詢汽車駕駛人資料、被害
    人證號查詢機車駕駛人資料在卷可考（見相卷第81、82頁）
    。是被告及被害人對於上開道路交通安全規則自難諉為不知
    ，並應注意確實遵守，以維交通安全。而依本案交通事故發
    生當時現場狀況為天候晴，日間自然光線，道路路面鋪裝柏
    油且乾燥、無缺陷，道路上亦無障礙物，視距良好等情，有
    道路交通事故調查表㈠在卷可考（見相卷第105頁）。據此客
    觀情況，可知於本案交通事故發生之際，客觀上並無任何足
    致被告或被害人不能注意之情事。被告未依規定讓右方車先
    行，始發生本案交通事故，倘被告有盡其注意義務並遵守前
    揭交通法規，當可避免本案交通事故發生，是以被告駕駛行
    為顯未注意遵守前揭交通法規而有過失，並係本案交通事故
    之肇事主因。又被害人未注意車前狀況，隨時採取必要之安
    全措施，其駕駛行為雖亦有過失而為本案交通事故發生之肇
    事次因，惟被告之過失行為與之併存，被告仍應負過失責任
    。另本案經臺灣屏東地方檢察署送請交通部公路總局高雄區
    監理所鑑定事故原因，鑑定意見均同此認定，有交通部公路
    總局高雄區監理所111年5月6日高監鑑字第1110063873號函
    暨檢送之交通部公路總局高雄區監理所屏澎區車輛行車事故
    鑑定會屏澎區0000000案鑑定意見書存卷可查（見偵卷第13
    至17頁），亦足供參。再被告之駕駛行為有前揭過失，且該
    過失行為乃本案交通事故之肇事原因，已如前述，而被害人
    死亡之結果，又係導因於本案交通事故。從而，被告上開過
    失行為與被害人死亡之結果間，具有相當因果關係，應可認
    定。
四、綜上所述，本案事證已明，被告前揭犯罪洵堪認定，應依法
    論科。
五、論罪科刑：
  ㈠核被告所為，係犯刑法第276條之過失致人於死罪。
  ㈡被告於本案交通事故後停留現場，並於偵查機關尚不知孰為
    犯罪嫌疑人時，向到場處理本案交通事故之承辦員警坦承為
    肇事人等情，有屏東縣政府警察局屏東分局交通分隊萬丹交
    通小隊道路交通事故肇事人自首情形紀錄表存卷為憑（見相
    卷第99頁），堪認被告係對於未發覺之罪自首，酌其能勇於
    面對，使被害人家屬不致求償無門並因而減省司法資源耗費
    ，爰依刑法第62條前段規定，減輕其刑。
  ㈢被告前揭犯罪之科刑，爰以被告之責任為基礎，並審酌被告
    未曾因故意犯罪觸犯刑律經判處罪刑等情，有臺灣高等法院
    被告前案紀錄表1份在卷可按，素行尚佳。惟衡被告前揭過
    失行為致被害人死亡，此死亡結果無回復可能，使被害人家
    屬痛失至親，犯罪所生損害甚鉅。復酌本案交通事故過失責
    任之歸因及程度，係被告與被害人之過失行為分別為本案交
    通事故之肇事主因、次因，被害人就本案交通事故非無過咎
    。並念被告始終坦承犯罪，且業與被害人家屬達成調解等情
    ，有調解筆錄存卷可參（見本院卷第95頁）之犯罪後態度。
    暨考量被告於本院審理時自陳：我的教育程度為高職畢業，
    與父母同住，從事業務兼任司機工作等語（見本院卷第88頁
    ）之智識程度、家庭生活及經濟狀況等一切情狀，量處如主
    文所示之刑，併依刑法第41條第1項前段，諭知如主文所示
    之易科罰金折算標準。
  ㈣被告未曾因故意犯罪受有期徒刑以上刑之宣告，有臺灣高等
    法院被告前案紀錄表可考。審酌被告因一時失慮致罹刑章，
    經此偵、審及科刑程序，應已知警惕，茲念其犯後坦承犯行
    ，與被害人家屬達成調解乙情，如前所述，足見被告尚有反
    省悔悟之心，信無再犯之虞，因認對被告所宣告之刑以暫不
    執行為適當，爰依刑法第74條第1項第1款之規定，諭知緩刑
    2年，以勵自新。
據上論斷，應依刑事訴訟法第273條之1第1項、第284條之1、第2
99條第1項前段，判決如主文。
本案經檢察官廖偉程、侯慶忠提起公訴，檢察官葉幸眞到庭執行
職務。
中　　華　　民　　國　　111 　年　　11　　月　　29　　日
                  刑事第五庭  法  官  錢毓華
以上正本證明與原本無異。
如不服本判決應於收受判決後20日內向本院提出上訴書狀，並應
敘述具體理由；其未敘述上訴理由者，應於上訴期間屆滿後20日
內向本院補提理由書（均須按他造當事人之人數附繕本）「切勿
逕送上級法院」。　　　　　　　　　
中　　華　　民　　國　　111 　年　　11　　月　　29　　日
                              書記官  郭淑芳
附錄本案論罪科刑法條：刑法第276條。
中華民國刑法第276條
因過失致人於死者，處五年以下有期徒刑、拘役或五十萬元以下
罰金。